【裁判字號】    98,訴,737
【裁判日期】    980806
【裁判案由】    毒品危害防制條例
【裁判全文】
臺灣基隆地方法院刑事判決               98年度訴字第737號
公  訴  人  臺灣基隆地方法院檢察署檢察官
被      告  乙○○
上列被告因違反毒品危害防制條例案件，經檢察官提起公訴（98
年度毒偵字第1112號），因被告所犯為死刑、無期徒刑、最輕本
刑為3 年以上有期徒刑或高等法院管轄第一審案件以外之罪，且
於準備程序進行中，被告先就被訴事實為有罪之陳述，經本院合
議庭裁定進行簡式審判程序，判決如下：
    主  文
乙○○施用第一級毒品，累犯，處有期徒刑柒月。
    事  實
一、乙○○前因施用毒品案件，經觀察、勒戒後，因認有繼續施
    用毒品之傾向，經本院以90年度毒聲字第1637號裁定令入戒
    治處所強制戒治，於民國91年5 月6 日因停止戒治接續執行
    另案徒刑，期滿未經撤銷停止戒治，於91年12月20日執行完
    畢，並經臺灣基隆地方法院檢察署檢察官以91年度戒毒偵字
    第88號不起訴處分；次因於強制戒治執行完畢後5 年內再度
    施用第一、二級毒品案件，經前開檢察署檢察官以94年度毒
    偵字第3001號提起公訴，本院以95年度訴字第254 號判決判
    處有期徒刑1 年、5 月，應執行有期徒刑1 年4 月確定，再
    由本院依據中華民國96年罪犯減刑條例之規定，就上開95年
    度訴字第254 號判決所科之刑，以96年度聲減字第129 號裁
    定減刑為有期徒刑6 月、2 月15日，應執行有期徒刑8 月，
    於96年7 月16日執行完畢。
二、詎乙○○仍未戒除毒癮惡習，於98年4 月29日晚間7 時許，
    在位於基隆市○○區○○路28巷23之2 號住處，以將第一級
    毒品海洛因置放於注射針筒內，加水混合後，注射手臂血管
    之方式，施用第一級毒品。嗣其於98年4 月30日凌晨3 時10
    分許，在基隆市○○區○○路79巷內為警查獲，並經警採集
    其尿液檢體送驗後，始悉上情。
三、案經基隆市警察局第一分局報請臺灣基隆地方法院檢察署檢
    察官偵查起訴。
    理  由
壹、程序事項
    被告乙○○所犯者非為死刑、無期徒刑、最輕本刑為3 年以
    上有期徒刑之罪或高等法院管轄第一審案件，其於準備程序
    進行中，先就被訴事實為有罪之陳述，經告知其簡式審判程
    序之旨，並聽取公訴人、被告之意見後，本院合議庭依刑事
    訴訟法第273 條之1 第1 項之規定，裁定由受命法官獨任以
    簡式審判程序進行本案之審理。
貳、實體事項
一、事實認定部分
    上開事實，業據被告於檢察事務官詢問及本院審理時坦承不
    諱，且被告為警查獲後，採集之尿液檢體經送臺灣尖端先進
    生技醫藥股份有限公司檢驗，確呈海洛因代謝物嗎啡、可待
    因之陽性檢驗結果，此有該公司98年5 月15日出具之濫用藥
    物檢驗報告及基隆市警察局第一分局偵辦毒品案件尿液檢體
    對照表附卷可稽，足認被告之自白與事實相符，本件事證明
    確，被告犯行應堪認定。
二、論罪科刑部分
（一）按毒品危害防制條例於92年7 月9 日修正公布，自93年1
      月9 日施行，其中第20條、第23條將施用毒品之刑事處遇
      程序，區分為「初犯」、「5 年內再犯」及「5 年後再犯
      」，依其立法理由之說明：「初犯」，經觀察、勒戒或強
      制戒治後，應為不起訴處分或不付審理之裁定；經觀察、
      勒戒或強制戒治執行完畢釋放後，「5 年內再犯」者，因
      其再犯率甚高，原實施之觀察、勒戒及強制戒治既已無法
      收其實效，爰依法追訴或裁定交付審理，至於經觀察、勒
      戒或強制戒治執行完畢釋放後，「5 年後再犯」者，前所
      實施之觀察、勒戒或強制戒治已足以遮斷其施用毒品之毒
      癮，為期自新及協助其斷除毒癮，仍適用「初犯」之規定
      ，先經觀察、勒戒或強制戒治之程序，從而，僅限於「初
      犯」及「5 年後再犯」2 種情形，始應先經觀察、勒戒或
      強制戒治程序，倘被告於5 年內已再犯，經依法追訴處罰
      ，縱其第3 次（或第3 次以上）再度施用毒品之時間，在
      初犯經觀察、勒戒或強制戒治執行完畢釋放5 年以後，已
      不合於「5 年後再犯」之規定，且因已於「5 年內再犯」
      ，顯見其再犯率甚高，原實施觀察、勒戒或強制戒治，已
      無法收其實效，應依該條例第10條處罰（最高法院95年第
      7 次、97年第5 次刑事庭會議決議可資參照）。本件被告
      前因施用毒品案件，經觀察、勒戒後，因認有繼續施用毒
      品之傾向，經本院以90年度毒聲字第1637號裁定令入戒治
      處所強制戒治，於91年5 月6 日因停止戒治接續執行另案
      徒刑，期滿未經撤銷停止戒治，於91年12月20日執行完畢
      ，並經前開檢察署檢察官以91年度戒毒偵字第88號不起訴
      處分；次因於強制戒治執行完畢後5 年內再度施用第一、
      二級毒品案件，經前開檢察署檢察官以94年度毒偵字第
      3001號提起公訴，本院以95年度訴字第254 號判決判處有
      期徒刑1 年、5 月，應執行有期徒刑1 年4 月確定，此有
      臺灣高等法院被告前案紀錄表在卷可稽，是被告於所受強
      制戒治執行完畢後5 年內已再犯，且經依法追訴處罰，足
      認原實施觀察、勒戒及強制戒治無法收其實效，縱被告本
      次犯行係於所受強制戒治執行完畢後5 年後所為，揆諸首
      揭說明，仍不合於毒品危害防制條例第20條第3 項規定之
      「5 年後再犯」，且因被告係於「5 年內再犯」，顯見其
      再犯率甚高，即應依法處罰。
（二）核被告所為，係犯毒品危害防制條例第10條第1 項之施用
      第一級毒品罪。被告持有第一級毒品海洛因以供施用，持
      有之低度行為應為施用之高度行為所吸收，不另論罪。
（三）被告曾受如事實欄所載之徒刑執行完畢，此有臺灣高等法
      院被告前案紀錄表在卷供參，其受徒刑之執行完畢，再為
      本件施用毒品之犯行，係於5 年以內故意再犯有期徒刑以
      上之罪，為累犯，應依刑法第47條第1 項之規定加重其刑
      。
（四）爰審酌被告經觀察、勒戒及強制戒治，並經刑罰矯治後，
      竟未戒除毒癮之惡習，而再三施用毒品，顯認缺乏戒斷決
      心，然其所為僅屬戕害自身之行為，未侵犯其他法益，且
      於檢察事務官詢問及本院審理時均坦認犯行，犯後態度尚
      屬良好等一切情狀，量處如主文所示之刑。
據上論斷，應依刑事訴訟法第273 條之1 第1 項、第299 條第1
項前段，毒品危害防制條例第10條第1 項、第23條第2 項，刑法
第11條前段、第47條第1 項，判決如主文。
本案經檢察官甲○○到庭執行職務。
中    華    民    國    98    年    8     月    6     日
                  刑事第二庭法    官  邰婉玲
以上正本證明與原本無異。
如不服本判決應於收受送達後10日內向本院提出上訴書狀，並應
敘述具體理由；其未敘述上訴理由者，應於上訴期間屆滿後20日
內向本院補提理由書（均須按他造當事人之人數附繕本）「切勿
逕送上級法院」。
中    華    民    國    98    年    8     月    6     日
                            書 記 官  彭筠凱
附錄所犯法條：
毒品危害防制條例第10條第1項
施用第一級毒品者，處 6 月以上 5 年以下有期徒刑。


司法院資訊處製作；財團法人民間司法改革基金會備份。
